【裁判字號】    99,簡上,163
【裁判日期】    991001
【裁判案由】    返還保證金
【裁判全文】
臺灣臺中地方法院民事判決             99年度簡上字第163號
上  訴  人  泰宇國際貿易有限公司
法定代理人  乙○○
訴訟代理人  蔡易紘律師
複  代理人  魏淇芸律師
被  上訴人  詠弘電氣材料有限公司
法定代理人  丙○○
訴訟代理人  楊俊樂律師
上列當事人間請求返還保證金事件，上訴人對於中華民國99年4
月12日本院台中簡易庭98年度中簡字第3134號第一審判決提起上
訴，本院於民國99年9月17日言詞辯論終結，判決如下：
    主    文
原判決關於駁回上訴人後開第二項之訴部分暨該部分訴訟費用之
裁判廢棄。
被上訴人應給付上訴人新臺幣伍萬元，及自民國九十八年八月二
十日起至清償日止，按週年利率百分之五計算之利息。
其餘上訴駁回。
第一、二審訴訟費用由被上訴人負擔十分之一，餘由上訴人負擔
。
    事實及理由
壹、上訴人起訴主張：
一、兩造曾簽訂客戶運送承攬協議書，由上訴人代理被上訴人運
    輸114件貨物（下稱訟爭貨物）。訟爭貨物於民國96年8月6
    至10日經被上訴人進貨後，上訴人隨即於同年月11日依被上
    訴人之指示運送，惟該批貨物於運送過程中，因不可歸責於
    上訴人之事由，遭到海關扣留，兩造因而於97年2月間達成
    協議，約定由上訴人提供被告上訴人保證金新台幣（下同）
    694,810元（以下簡稱系爭保證金）作為押款金，被上訴人
    應於訟爭貨物送達受貨人時，將系爭保證金連同運費一併返
    還上訴人。訟爭貨物中之103件已於97年12月23日由被上訴
    人授權之收貨人即訴外人戴孫照收訖，其餘11件則已毀損，
    故被上訴人應將系爭保證金扣除11件受損貨物價額29,704元
    後之餘額665,106元，返還上訴人，惟被上訴人於97年12月
    31日僅以支票給付上訴人281,353元，其餘383,753元迄今仍
    未返還上訴人。被上訴人以系爭貨物遭海關扣留長達1年4個
    月餘，其已無收受該批貨物之利益，係上訴人再三請求，被
    上訴人始同意折價收受，兩造並達成由被上訴人僅退還系爭
    保證金中281,353元予上訴人之協議，而被上訴人已依該項
    協議如數給付上訴人完畢等理由拒絕給付剩餘保證金，顯與
    兩造先前所為：被上訴人應於訟爭貨物到達時，將系爭保證
    金連同運費一併返還上訴人之協議不相符合，自無足採。並
    聲明：被上訴人應給付上訴人383,753元，及自上訴人聲請
    本院對被上訴人核發以代催告之98年度司促字第34858號支
    付命令送達被上訴人翌日起至清償日止，按週年利率5%計算
    之利息。
二、上訴後補稱：
（一）原判決以證人即被上訴人法定代理人之配偶甲○○證詞，
      認兩造已達成被上訴人僅需退還系爭保證金中281,353 元
      予上訴人之協議。然原審證人甲○○為本件被上訴人法定
      代理人之配偶，與被上訴人利害攸關，其證詞顯有偏袒被
      上訴人之情形。其雖證稱協議之賠償金額以訟爭貨物中部
      分貨物價值之一半作為計算基礎，是因東西有破損生銹，
      兩造協議以半價處理。惟被上訴人自始至終均未能證明貨
      物有何生銹等受損情事，參以到貨通知書上僅就毀損部分
      扣除，並未記載訟爭已到貨物有何生銹之情事，衡諸常情
      ，上訴人自無可能任憑被上訴人空言主張貨物生銹，即與
      其協議以半價處理。再者，被上訴人於原審答辯二狀證一
      進貨單下方記載之計算式，據原審證人甲○○證稱係其書
      寫，是該計算式既非上訴人所寫，上訴人亦未於其上簽名
      確認，自無由證明上訴人有何同意該計算過程，進而拋棄
      其餘保證金請求之意旨。上訴人雖收受被上訴人交付之面
      額281,353元之支票，並於轉帳傳票上簽名，然此僅係表
      明上訴人已收受該紙支票，尚不足以證明上訴人就其餘之
      保證金款項383,753元，有任何明示或默示拋棄之意。而
      就原審證人甲○○證稱：「（你要求原告法定代理人在傳
      票上簽名，有無要求原告法代記載其餘保證金款項不予請
      求？）答：沒有。」按倘若兩造確有協議情事，被上訴人
      理應會要求上訴人於計算式下方或轉帳傳票上載明同意之
      意旨，惟原審證人甲○○卻稱其僅要求上訴人於傳票上簽
      名而已，未要求上訴人記載其餘保證金款項不予請求之意
      旨，此顯與一般常理未合。衡諸383,753元並非小額款項
      ，倘若兩造確有協議情事，並達成和解以上開金額抵充貨
      物遲到之損失，何以僅要求上訴人於轉帳傳票上簽名而已
      ，卻無任何載明雙方協議和解之白紙黑字以資為證？更何
      況原審證人甲○○另曾證稱281,353元係扣除10萬元後計
      算所得，原審證人王文明亦證述上訴人因為被上訴人有10
      件貨（按即10件比壓比流閥）沒有處理所以提告云云，可
      見兩造間確實尚有10件貨物（即10件比壓比流閥進貨單記
      載貨價10萬元）並未解決，原判決逕行推論上訴人於轉帳
      傳票上簽名，而未於簽收時註記其尚得請求被上訴人返還
      其餘保證金，認為上訴人已拋棄其餘請求云云，顯屬無據
      ，且與卷內事證明顯不符。又，被上訴人於原審曾抗辯其
      原本不願收受該批貨物，但因上訴人再三請求才同意折價
      收受，並達成協議僅返還上訴人281,353元云云，是依被
      上訴人上開主張，兩造協議應在被上訴人之指定受貨人於
      97年12月23日收受該批貨物之前，惟原審證人甲○○卻稱
      兩造係於97年12月31日協議，此顯然亦與被上訴人上開辯
      詞互相矛盾。而被上訴人原係抗辯上訴人以傳真要求被上
      訴人在97年12月31日前將剩餘款項匯予上訴人，該剩餘款
      項即是指雙方會算後之金額281,353元云云。惟原審證人
      甲○○係證稱：「（答辯二狀證物一進貨單是何時寫的？
      ）是97年12月31日寫的。也是那天開支票給對方。」、「
      （請法官提示答辯二狀證二及證三，是否因為原告要求你
      們匯入款項，你們才約在12月31日會算？）是的。」亦即
      原審證人甲○○證稱上訴人函文要求被上訴人匯款在先，
      兩造會算協議在後，顯與被上訴人上開辯詞矛盾，亦徵兩
      造並無被上訴人所稱之會算協議甚明。
（二）另原判決以上訴人於97年2月訟爭協議書已自承訟爭貨物
      「未在正常時間內到達」，是以被上訴人在受上訴人要求
      發還系爭保證金時，主張上訴人應就貨物之運送遲延負賠
      償責任，且將賠償金額自系爭保證金中扣除，係合乎常理
      等語。惟觀諸兩造於97年2月簽立之訟爭協議書乃約定：
      「……特立此保證金NTD＄694,810元為押款金，待屆時可
      到達時，保證金NTD＄694,810元同運費一併收還台幣。」
      業已明白約定只要貨物送達被上訴人指定之受貨人，被上
      訴人即應將保證金694,810元返還，縱假設訟爭貨物於兩
      造97年2月簽立訟爭協議書時，已逾正常到達期間，惟從
      兩造簽立之訟爭協議書內容可知，該協議書非但僅就貨物
      未到達之風險約定以保證金擔保，甚至更約定倘若貨物已
      確實到達，被上訴人即應返還保證金，被上訴人並無就訟
      爭貨物遲延一事請求賠償之意，自應認為被上訴人已拋棄
      其遲到之損害賠償請求權。且該協議書文字記載意思明確
      ，並無語意不清須另為解釋之餘地，是自不容置之不論或
      偏離該協議書內容擅為解釋。原判決未詳查上情，忽略該
      協議書內容，遽以上訴人應就貨物遲到負損害賠償責任，
      認兩造協議將賠償金額自保證金扣除係合乎常理云云，顯
      與卷證資料不符。
（三）次者，原判決以上訴人於收受系爭該支票後，迄至98年8
      月6日聲請法院對被上訴人核發支付命令，對被上訴人為
      本件請求之日止，期間7個多月，均未見其有何以書面催
      請被上訴人給付其餘保證金之舉，遽以推論兩造應已於97
      年12月31日達成協議僅需返還上訴人281,353元等語。惟
      上訴人之所以至98年8月6日始以支付命令向被上訴人為本
      件請求，係因被上訴人已先返還上訴人部分保證金款項，
      且被上訴人表示有10件貨物（按即10件比壓比流閥）係屬
      於他人，要等他人收受後再付款予上訴人，上訴人本於商
      業上友好關係，信賴被上訴人於解決該10件貨物後，便與
      上訴人就其餘未付款項一併結算，詎被上訴人竟一再拖延
      未付，萬不得已才以支付命令向被上訴人請求剩餘款項。
      且上訴人於98年8月6日前早已多次以口頭向被上訴人請求
      ，惟均未果，並非遲至98年8月6日始向被上訴人請求，原
      判決認因上訴人未及時行使請求，推論兩造已於97年12月
      31日達成協議僅需返還上訴人281,353元云云，顯屬無據
      。
（四）原判決又以轉帳傳票「摘要」欄載有：「泰宇卡關-96 年
      8月」之文字等情觀之，認兩造在上訴人要求被上訴人返
      還保證金之日即97年12月31日，應曾就訟爭貨物遭海關扣
      留一事，對上訴人可領回之保證金數額所造成之影響，加
      以討論，且被上訴人即係以此為由，扣除部分保證金，僅
      返還上訴人281,353元云云。然該轉帳傳票上開內容係公
      司內部註記，實難遽以認定兩造曾就上訴人可領回之保證
      金數額加以討論，原判決所持理由，亦屬無據。換言之，
      縱兩造已達成被上訴人僅需退還系爭保證金中281,353 元
      予上訴人之協議，惟就10件比壓比流閥之貨物部分，並未
      在兩造協議範圍，倘原審證人甲○○如前所證述，稱281,
      353元係扣除10萬元後計算所得，且該批貨（按即10件比
      壓比流閥）已以一半價格處理掉為真，而被上訴人於原審
      之言詞辯論意旨狀亦表示其於本件調解時，表示願意支付
      該10萬元之半價5萬元，則就保證金中之10萬元部分，顯
      然可推知被上訴人先前並未與上訴人協議。惟上訴人仍認
      證原審證人甲○○陳稱該批貨（按即10件比壓比流閥）以
      一半價格處理，其並未舉證以實其說，是被上訴人仍應依
      兩造97年2月所立之協議書，就其全部貨款10萬元返還予
      上訴人，附此敘明。
（五）又證人甲○○於準備程序中證稱：「（請提示原審98年12
      月22日答辯二狀證物一，你們當初是否在協商這些貨物如
      何退還保證金之事？）對。他們協商時，全部帳是協議5
      折計算，我說是否要付這個錢，我先生說不是，是5折還
      要扣10萬元，是因為是較特殊的比壓比流閥，還要扣
      10,554東西有破損，總帳是565,106的5折等於是282553，
      後來我先生又說要扣1200的清洗費用，所以我才開
      281,353的支票。」。惟查，訟爭毀損貨物之價值為
      29,704元，為兩造所不爭執，證人甲○○證稱尚要扣除
      10,554元，顯與事證不符。又觀諸被上訴人於原審98年12
      月22日答辯二狀所載之計算式為：「總計675,660×
      0.5=337,830」，然上訴人提供之保證金為694,810元，扣
      除貨物毀損29,704元後亦為665,106元。則上開675,660元
      究竟如何得出，被上訴人並未舉證以實其說，且證人甲○○亦未說明，顯見上開計算式不足採信。縱證人甲○○於
      本案99年8月31日言詞辯論期日稱：「（有無說10萬元如
      何處理？）我還要送回原廠去檢修有無故障。」、「（若
      無故障，如何處理？）若無故障，我也是要把它處理掉，
      10萬元5折。」、「（先扣除比壓比流閥10萬元部分，倘
      若沒有其他毀損情形，二造當時是否協議以5萬元作為運
      費？）對。」然對照證人甲○○於原審99年2月22日言詞
      辯論期日證稱：「（先扣除10萬元是什麼意思？）因為其
      中一批貨是別人的，被告將貨款扣掉。」，另再參酌被上
      訴人於原審民事答辯三狀表示：「…被告（即被上訴人）
      在與原告（即上訴人）會算之時，因其中該十件貨物尚無
      法處理，故而扣除其貨價10萬元，有證人甲○○之證詞足
      證。而所以如此係因該貨物被告（即被上訴人）不一定能
      夠賣出，故在協議當時兩造同意待出賣後再予給付，…」
      可見關於要先扣除系爭比壓比流閥10萬元之理由，究竟是
      檢修該批貨物有無故障、毀損，抑或因該批貨物為別人之
      貨物，要等賣出後再予支付，證人甲○○之證詞不僅前後
      矛盾，更與上開被上訴人之原審民事答辯三狀陳述相左，
      遑論兩造有無達成該10萬元貨款以5萬元處理之情事。況
      且，依證人甲○○於本案99年8月31日言詞辯論期日同時
      答稱：「（今日到場上訴人法定代理人乙○○是否當日協
      商到場之人？）當時對方有二個人來，協商時我有在場，
      但我沒有注意在看他們的長相。」倘若證人甲○○確實於
      上訴人法定代理人乙○○與被上訴人法定代理人丙○○協
      商時在場，則其對於上訴人法定代理人乙○○豈有不識之
      理，此益徵證人甲○○所謂兩造協商達成被上訴人僅需退
      還上訴人281,353元云云，並非真實。
貳、被上訴人則以：
一、訟爭貨物因遭海關扣留長達1年4個月餘，被上訴人已無收受
    該批貨物之利益，但因上訴人再三請求，被上訴人始同意折
    價收受，兩造經會算結果，達成由被上訴人僅退還系爭保證
    金中281,353元予上訴人之協議，且被上訴人已依該協議如
    數給付上訴人完畢，上訴人自不得再向被上訴人請求其餘保
    證金，其提起本件訴訟，自無理由等語，並聲明：駁回上訴
    人之訴。
二、上訴後補稱：被上訴人與上訴人於97年12月31日結算時，之
    所以未將系爭10件比壓比流閥價錢計入，係因該物品不易出
    售，故被上訴人表示將該貨物賣出後再付款，而被上訴人遲
    至98年8月21日才將系爭比壓比流閥賣出，並非被上訴人拖
    延不給付。依照當時約定，應退還保證金之金額應為281,35
    3元再加上賣出比壓比流閥之5萬元。而被上訴人自該案調解
    時，即向對照表明願意支付剩餘之5萬元款項等語，資為抗
    辯。
參、本件原審對於上訴人之請求，為上訴人全部敗訴之判決。上
    訴人對於原判決不服提起上訴，並聲明：（1）原判決廢棄
    。（2）被上訴人應給付上訴人383,753元，及自98年度司促
    字第34858號支付命令送達被上訴人翌日起至清償日止，按
    週年利率5%計算之利息。被上訴人則聲明：上訴駁回。
肆、本件經兩造整理並協議簡化爭點如下：
一、不爭執事項：（本院採為判決之基礎）
（一）兩造曾簽訂客戶運送承攬協議書，由上訴人依被上訴人之
      指示，於96年8月11日，為被上訴人運輸訟爭114件貨物。
      訟爭貨物於運送過程中，遭到海關扣留，上訴人遂於97年
      2月間出具訟爭協議書內容略為：訟爭貨物因未在正常時
      間內到達，上訴人就該批貨物之延誤，提供系爭保證金為
      押款金，待訟爭貨物到達時，被上訴人應將系爭保證金連
      同運費一併退還等語，連同系爭保證金交付被上訴人，經
      被上訴人在訟爭協議書上蓋章並收受系爭保證金。
（二）訟爭貨物中之103件，已於97年12月23日由被上訴人授權
      之收貨人即訴外人戴孫照收訖，其餘11件貨物則已毀損，
      該11件毀損貨物之價值為29,704元。
（三）被上訴人於97年12月31日，以支票退還上訴人系爭保證金
      中之281,353元。
（四）訟爭10件比壓比流閥於98年8月21日賣出。
二、爭執之事項：兩造是否已達成被上訴人僅須退還系爭保證金
    中331,353元，且其中5萬元係被上訴人賣出10件比壓比流閥
    後才有給付之義務之協議？
伍、得心證之理由：
一、兩造是否已達成被上訴人僅須退還系爭保證金中331,353元
    ，且其中5萬元係被上訴人賣出10件比壓比流閥後才有給付
    之義務之協議？
（一）經查，證人即被告法定代理人之配偶甲○○，於原審99
      年2月22日言詞辯論期日到庭具結證稱：被上訴人請上訴
      人運送之訟爭貨物，於96年8月間卡關，上訴人在97年12
      月才提到貨，被上訴人因而未付運費；上訴人出具之訟爭
      協議書，「同意收款人」欄之被上訴人公司及法定代理人
      印文係伊所蓋，其上所載「保證金」，被上訴人在貨物全
      新且無損壞情況下，才願意退還上訴人。惟訟爭貨物已卡
      關1年多，有的已經生鏽，而且事隔太久，客戶可能也不
      需要這批貨了，兩造遂於97年12月31日協商，由被上訴人
      自系爭保證金中，將訟爭貨物未到之11件價值扣除，再扣
      100,000元之餘額，乘以零點五後所得金額即281,353元，
      返還上訴人，扣100,000元是因為有1批貨是別人的，被上
      訴人將貨款扣掉，後來該批貨物經被上訴人以一半的價格
      處理掉；至於訟爭貨物有無破損及生鏽，因為貨在大陸，
      要等對方收到貨才知道。被上訴人所具答辯二狀證一進貨
      單下方之計算式「675660X0.5」，及「清洗-1200=281353
      」，均係伊在97年12月31日，依據兩造之協議所寫的。伊
      寫這些數字時，上訴人法定代理人亦在現場，上訴人法定
      代理人曾在伊於同日依兩造協議之退款金額，簽發面額
      281,353元之支票時，在轉帳傳票上簽名，伊並未要求原
      告法定代理人在轉帳傳票上註明：其餘保證金款項不予請
      求之文字等語。於本院準備程序期日亦具結證稱：先扣除
      比壓比流閥10萬元部分，倘若沒有其他毀損情形，二造當
      時協議以5萬元作為運費等語。
（二）上訴人雖以：證人甲○○為被上訴人公司法定代理人之配
      偶，其證詞顯然偏袒被告；另依訟爭協議書約定，被上訴
      人於訟爭貨物送達受貨人時，即應將系爭保證金連同運費
      一併返還上訴人，證人甲○○證稱兩造協議被上訴人僅須
      返還系爭保證金中281,353元予上訴人，顯與訟爭協議書
      內容不符；又被上訴人指定之受貨人戴孫照於97年12月23
      日收受訟爭貨物中之103件時，未於到貨通知書上為任何
      保留記載，上訴人自無須於同年月31日與被上訴人協議扣
      除保證金等理由，否認證人甲○○上述證言之真實性。惟
      查：
（1）按證人為不可代替之證據方法，如果確係在場聞見待證事
     實，而其證述又非虛偽者，縱令證人與當事人有親屬、親
     戚或其他利害關係，其證言亦非不可採信，最高法院著有
     53年臺上字第2673號判例可資參照。證人甲○○證述：其
     在97年12月31日，於上訴人法定代理人在場情況下，於原
     審答辯二狀證一進貨單下方寫下上述計算式後，代被上訴
     人簽發面額即為其計算所得金額281,353元之支票，由上訴
     人法定代理人在轉帳傳票簽收等情，核與上開進貨單與轉
     帳傳票之內容相符，且上訴人對其法定代理人確係於前述
     日期在轉帳傳票上簽名後，收受上開支票一事，並無爭執
     ，則該證人之證言，係有相當之根據，揆諸前揭判例意旨
     ，不得僅因其為被上訴人法定代理人之配偶，與被上訴人
     關係親近，即認其證言必不可採。
（2）次按託運物品，應於約定期間內運送之；無約定者，依習
     慣。無約定亦無習慣者，應於相當期間內運送之。前項所
     稱相當期間之決定，應顧及各該運送之特殊情形。又運送
     人對於運送物之喪失、毀損或遲到，應負責任。但運送人
     能證明其喪失、毀損或遲到，係因不可抗力或因運送物之
     性質或因託運人或受貨人之過失而致者，不在此限，民法
     第632條及第634條分別定有明文。且關於運送人之責任，
     只須運送物有喪失、毀損或遲到情事，經託運人或受貨人
     證明屬實，而運送人未能證明運送物之喪失、毀損或遲到
     係因不可抗力，或因運送物之性質，或因託運人或受貨人
     之過失所致者，則不問其喪失、毀損或遲到之原因是否為
     可歸責於運送人之事由，運送人均應負法律上或契約之責
     任，最高法院著有49年臺上字第713號判例可資參照。兩造
     就訟爭貨物所訂客戶貨物承攬協議書，雖未明確約定上訴
     人應完成運送之日期，惟參諸上訴人在97年2月間提供系爭
     保證金予被上訴人同時，在其所出具、嗣經被上訴人用印
     之訟爭協議書中，已自承訟爭貨物「未在正常時間內到達
     」等語，顯見依訟爭貨物之運送情形，上訴人在正常情況
     下，於97年2月之前，即應將訟爭貨物交付受貨人，上訴人
     竟遲至同年12月23日，始將訟爭貨物中之103件，送交被上
     訴人授權之收貨人收受，自已逾民法第632條所稱之相當期
     間，而屬遲延無疑；且上訴人未能證明訟爭貨物因遭海關
     扣留而遲到，係因不可抗力，或因運送物之性質，或因託
     運人或受貨人之過失所致，則訟爭貨物被海關扣留以致運
     送遲延，雖非可歸責於上訴人，然依前揭判例意旨，上訴
     人仍應負法律上或契約之責任，本不以訟爭貨物同時有生
     鏽之情形為必要。是以被上訴人在受上訴人要求發還系爭
     保證金時，主張上訴人應就訟爭貨物之運送遲延負責賠償
     ，且將賠償金額自系爭保證金中扣除，自合乎常理。準此
     而觀，證人甲○○證述：訟爭貨物因被卡關1年多，可能生
     鏽或受損，向被上訴人訂貨之客戶也不再需要該等貨物，
     兩造遂於97年12月31日協商，由被上訴人自系爭保證金中
     扣除部分款項後，將餘額返還上訴人等語，應符合常情而
     堪以採信。且依證人甲○○之證述，該項經協議之賠償金
     額乃以訟爭貨物中之部分貨物價值之一半，作為計算基礎
     ，則該金額顯然未逾民法第640條就貨物遲到之損害賠償額
     所定上限（按民法第640條規定：因遲到之損害賠償額，不
     得超過因其運送物全部喪失可得請求之賠償額），故此一
     協議當屬有效，對於兩造自有拘束力，上訴人以被上訴人
     自始至終均未能證明貨物有何生鏽等受損情事，衡諸常情
     ，上訴人自無可能任憑被上訴人空言主張貨物生銹，即與
     其協議以半價處理，而認證人甲○○之證詞偏頗，亦非可
     採。
（3）再者，上訴人於97年12月23日將訟爭貨物中之103件交付被
     上訴人授權之收貨人後，在同年月29日，即對被上訴人發
     出傳真函，要求被上訴人應於同年月31日將「剩餘款項」
     匯入其公司帳戶內，此有被上訴人提出、且為上訴人不爭
     執其真正之傳真函1份在卷足憑（參見原審卷被上訴人答辯
     二狀之證二）；且依上訴人之主張，上開傳真函內所稱「
     剩餘款項」，係指系爭保證金扣除訟爭貨物中毀損之11件
     價額29,704元後之餘額665,106元。惟被上訴人於97年12月
     31日簽交上訴人法定代理人、用以返還保證金之支票，面
     額僅為281,353元，較諸上訴人先前以傳真函要求被上訴人
     返還之保證金數額短少甚多，上訴人法定代理人於該日卻
     逕行在轉帳傳票上簽收前開支票，而未在簽名時註記其尚
     得請求被上訴人返還其餘保證金；且上訴人於收受該支票
     後，迄至其在98年8月6日聲請本院對被上訴人核發支付命
     令，對被上訴人為本件請求之日止，其間7個多月，均未見
     其有何以書面催請被上訴人給付其餘保證金之舉，對照其
     先前在將訟爭貨物之大部分運送完成後一星期之內，即迅
     速以傳真函促請被告返還保證金者，二者截然有別，則若
     非兩造在97年12月31日，已協議被上訴人僅須返還系爭保
     證金中331,353元，且其中5萬元係被上訴人賣出10件比壓
     比流閥後才有給付之義務，以上訴人先前對被上訴人催討
     保證金態度之積極，其當無可能長達半年以上未要求被上
     訴人返還其餘保證金。另由上開經上訴人法定代理人簽名
     之轉帳傳票「摘要」欄，載有：「泰宇卡關─96年8月」之
     文字等情觀之，顯見兩造在上訴人要求被上訴人返還保證
     金之日即97年12月31日，應曾就訟爭貨物遭海關扣留一事
     ，對上訴人可領回之保證金數額所造成之影響，加以討論
     ，且被上訴人即係以此為由，扣除部分保證金，僅返還上
     訴人281,353元。綜上各情，相互勾稽，足見兩造確已達成
     被上訴人僅須退還系爭保證金中331,353元之協議，而被上
     訴人自系爭保證金中扣除而未返還上訴人餘額，應係兩造
     協議上訴人就訟爭貨物因遭海關扣留以致運送遲延一事，
     應對被上訴人賠償之金額，而此與證人甲○○證述上情亦
     大致相符，該證人證詞之真實性，由此益足證明。上訴人
     固主張：其法定代理人在前述轉帳傳票上簽名，僅表示其
     收受上開281,353元之支票，不能憑此即認原告已拋棄就其
     餘保證金之請求權，況倘若兩造確有協議情事，被上訴人
     理應會要求上訴人於計算式下方或轉帳傳票上載明同意之
     意旨，惟原審證人甲○○卻稱其僅要求上訴人於傳票上簽
     名而已，未要求上訴人記載其餘保證金款項不予請求之意
     旨，此顯與一般常理未合等語。惟查兩造在97年12月31日
     ，已就被上訴人得自系爭保證金中，扣除上訴人因運送訟
     爭貨物遲延而應賠償被上訴人之金額，僅返還331,353元，
     且其中5萬元係被上訴人賣出10件比壓比流閥後才有給付之
     義務一事，達成協議，已如前述，而兩造間上開協議，係
     屬民法第736條所定之和解契約，則依同法第737條規定，
     上訴人已拋棄對被上訴人請求其餘333,753元保證金之權利
     ；又和解契約並非要式契約，並無訂定書面契約之必要，
     則上訴人以其未以書面表示拋棄對被上訴人之其餘保證金
     請求權為由，主張其得對被上訴人請求其餘333,753元保證
     金，要屬無憑。又兩造既已達成上開協議，並由上訴人法
     定代理人在金額為281,353元之轉帳傳票上簽收，縱被上訴
     人未再要求上訴人於計算式下方或轉帳傳票上載明同意拋
     棄其餘保證金請求權之意旨，亦難認與常理有重大違背。
（4）復查，被上訴人並未給付訟爭貨物之運費予上訴人一節，
     業據證人甲○○及另名證人即上訴人公司前業務員王文明
     於原審99年2月22日言詞辯論期日證述甚詳，且上訴人於原
     審亦自承其迄未向被上訴人請求給付訟爭貨物之運費（詳
     見上訴人於原審所具民事辯論意旨狀第3頁）。是上訴人對
     被上訴人未依訟爭協議書約定，於其將訟爭貨物之大部分
     交付收貨人後，履行給付運費之義務一事，既無任何異議
     ，顯見訟爭協議書之約定，並非兩造處理訟爭貨物因上訴
     人運送遲延而衍生糾紛之最終依據，上訴人以證人甲○○
     證稱兩造協議被告僅須返還系爭保證金中之281,353元予上
     訴人，與訟爭協議書內容不符為由，主張證人甲○○之證
     述不實，尚非有據。又依民法第648條第1項規定，受貨人
     受領運送物「並支付運費」及其他費用不為保留者，運送
     人之責任始告消滅。承前所述，被上訴人在其指定之收貨
     人於97年12月23日收受訟爭貨物中之103件後，既未給付上
     訴人運費，根據上述條文規定，上訴人之運送遲延責任，
     要不因受貨人已受領貨物而消滅，上訴人另以被上訴人指
     定之收貨人未於97年12月23日在到貨通知書上為任何保留
     之記載為據，主張其於嗣後即無須對被上訴人負運送遲延
     責任，故無可能與被上訴人在同年月31日協議賠償事宜，
     仍難採憑。
（5）至上訴人雖又主張被上訴人於原審曾抗辯其原本不願收受
     該批貨物，但因上訴人再三請求才同意折價收受，並達成
     協議僅返還上訴人281,353元云云，是依被上訴人上開主張
     ，兩造協議應在被上訴人之指定受貨人於97年12月23日收
     受該批貨物之前，惟原審證人甲○○卻稱兩造係於97年12
     月31日協議，此顯然亦與被上訴人上開辯詞互相矛盾。而
     被上訴人原係抗辯上訴人以傳真要求被上訴人在97年12月
     31日前將剩餘款項匯予上訴人，該剩餘款項即是指雙方會
     算後之金額281,353元云云。惟原審證人甲○○證稱上訴人
     函文要求被上訴人匯款在先，兩造會算協議在後，顯與被
     上訴人上開辯詞矛盾，亦徵兩造並無被上訴人所稱之會算
     協議甚明等語。然查，被上訴人訴訟代理人於本院準備程
     序，業已陳明其原先誤以為兩造於97年12月31日之前已協
     商完畢，方有前開答辯二狀之內容，經證人甲○○證述明
     確後，方知兩造係於97年12月31日當日進行協商，故應以
     證人甲○○之證詞為準等語，是上訴人以證人甲○○之證
     詞與被上訴人於原審所提答辯二狀之內容不符，即認證人
     甲○○之證詞不可採，亦無理由。
（6）上訴人又以證人甲○○於本院準備程序中證稱：「（請提
     示原審98年12月22日答辯二狀證物一，你們當初是否在協
     商這些貨物如何退還保證金之事？）對。他們協商時，全
     部帳是協議5折計算，我說是否要付這個錢，我先生說不是
     ，是5折還要扣10萬元，是因為是較特殊的比壓比流閥，還
     要扣10,554東西有破損，總帳是565,106的5折等於是
     282553，後來我先生又說要扣1200的清洗費用，所以我才
     開281,353的支票。」，然訟爭毀損貨物之價值為29,704元
     ，為兩造所不爭執，證人甲○○證稱尚要扣除10,554元，
     顯與事證不符；又證人甲○○於本案99年8月31日言詞辯論
     期日稱：「（有無說10萬元如何處理？）我還要送回原廠
     去檢修有無故障。」、「（若無故障，如何處理？）若無
     故障，我也是要把它處理掉，10萬元5折。」、「（先扣除
     比壓比流閥10萬元部分，倘若沒有其他毀損情形，二造當
     時是否協議以5萬元作為運費？）對。」，對照證人甲○○
     於原審99年2月22日言詞辯論期日證稱：「（先扣除10萬元
     是什麼意思？）因為其中一批貨是別人的，被告將貨款扣
     掉。」，則關於要先扣除系爭比壓比流閥10萬元之理由，
     究竟是檢修該批貨物有無故障、毀損，抑或因該批貨物為
     別人之貨物，要等賣出後再予支付，證人甲○○之證詞前
     後矛盾云云。然查，兩造協議之日期為97年12月31日，距
     離證人甲○○於本院準備程序作證已相隔逾1年半，則證人
     甲○○對於協議之細節縱因記憶較為模糊而稍有出入，亦
     難遽認其證詞全然不足採信。至上訴人又以被上訴人所具
     答辯二狀證一進貨單下方之計算式為「675660X0.5」，然
     上訴人提供之保證金為694,810元，扣除貨物毀損29, 704
     元後亦為665,106元。則上開675,660元究竟如何得出，被
     上訴人並未舉證以實其說，且證人甲○○亦未說明，顯見
     上開計算式不足採信。惟上開金額或係兩造於商談協議過
     程中曾提及之金額，或係證人甲○○於書寫時一時筆誤所
     致，亦非可認其餘與兩造協議內容相符之計算式不足採信
     。上訴人再以證人甲○○於本院99年8月31日言詞辯論期日
     同時答稱：「（今日到場上訴人法定代理人乙○○是否當
     日協商到場之人？）當時對方有二個人來，協商時我有在
     場，但我沒有注意在看他們的長相。」，倘若證人甲○○
     確實於上訴人法定代理人乙○○與被上訴人法定代理人丙○○協商時在場，則其對於上訴人法定代理人乙○○豈有
     不識之理云云，然證人甲○○縱曾參與兩造間之協商，然
     其已陳稱未特別注意對方之長相，則其於逾1年半後，縱無
     法確認上訴人法定代理人乙○○即為當時參與協商之人，
     亦非即可遽論證人甲○○於協商時不在場。
（三）準此，被上訴人抗辯：兩造於97年12月31日，已達成被上
      訴人僅須退還系爭保證金中331,353元，且其中5萬元係被
      上訴人賣出10件比壓比流閥後才有給付之義務之協議等語
      ，堪以採信，原告主張其並未與被告達成上述協議云云，
      並無足取。又訟爭10件比壓比流閥已於98年8月21日賣出
      ，為兩造所不爭執，則上訴人請求被上訴人給付50,000之
      保證金部分，因被上訴人業已將訟爭之10件比壓比流閥賣
      出而條件成就，故上訴人此部分之請求為有理由。至上訴
      人其餘333,753元保證金之權利，即因與被上訴人成立上
      述和解契約而消滅。故上訴人訴請被上訴人返還其餘333,
      753元保證金餘額，即無理由。
三、綜上所述，上訴人依兩造保證金契約之法律關係，請求被上
    訴人給付50,000之保證金，及自支付命令送達被上訴人翌日
    即98年8 月20日起至清償日止，按週年利率5%計算之利息，
    為有理由，應予准許，逾此部分之請求為無理由，應予駁回
    。原審就上開應准許部分，為上訴人敗訴之判決，尚有未洽
    ，上訴意旨求予廢棄改判，為有理由，爰由本院予以廢棄改
    判如主文第2項所示。至於上訴人之請求不應准許部分，原
    判決為上訴人敗訴之判決，經核於法並無不合，上訴意旨求
    予廢棄改判，為無理由，應駁回其餘上訴。
四、本件判決之基礎已臻明確，兩造其餘之攻擊防禦方法及舉證
    ，經審酌後核與判決無影響，爰不再一一論述，附此敘明。
陸、據上論結，本件上訴為一部有理由，一部無理由，依民事訴
    訟法第436條之1第3項、第449條第1項、第450條、第79條，
    判決如主文。
中    華    民    國    99    年    10    月    1     日
                  民事第二庭  審判長法  官  王銘
                                    法  官  涂秀玲
                                    法  官  黃炫中
上正本證明與原本無異。
不得上訴。
中    華    民    國    99    年    10    月    1     日
                                    書記官

司法院資訊處製作；財團法人民間司法改革基金會備份。
